臺灣高雄地方法院民事判決　九十三年度重訴字第九五號
　　原　　　告　　丁○○
　　訴訟代理人　　邱佩芳律師
　　　　　　　　　姜宜君律師
　　被　　　告　　丙○○
　　兼訴訟代理人　乙○○
當事人間請求清償借款事件，本院於民國九十三年八月十九日言詞辯論終結，判決如
下：
    主      文
原告之訴及假執行之聲請均駁回。
訴訟費用由原告負擔。
    事實及理由
一、原告起訴後追加乙○○為共同被告，經乙○○同意，核與民事訴訟法第二百五十
    五條第一項第一款規定相符，應予准許，先此敘明。
二、原告起訴主張：被告乙○○及丙○○為叔姪關係，於民國八十三、四年間均任職
    於國華人壽保險公司（下稱國華人壽），分別擔任經理、營業員，原告當時除擔
    任高雄市第五信用合作社總行（下稱五信）理事外，尚為國華人壽之顧問，而與
    被告為同事，八十四年初，被告二人先後於國華人壽辦公室，以欲投資不動產，
    亟需資金為由，持由丙○○為發票人，中興銀行總行營業部為付款人，並由乙○○背書，票面金額與借款金額相符之如附表所示之支票六紙（下稱系爭支票），
    共同向原告調借現金共新台幣（下同）一千八百零一萬元，雙方並約定一個月後
    還款，利息三分計算，且先預扣一個月之利息，原告則於被告借款當日於五信提
    領現金或利用定期存單質借現金交付借款予被告，嗣被告未依約還款，迭經催討
    ，原告乃於八十五年二月三日及二月二十四日提示系爭支票，惟因該支票存款帳
    戶已於八十四年五月二十六日成為拒絕往來戶而遭退票未獲兌現，爾後因國華人
    壽經營不善倒閉，原告罹患肝癌，身體不佳，始遲未採取法律行動，迄今被告仍
    未清償，為此，依消費借貸法律關係提起本件訴訟。並聲明求為判命：被告丙○○或乙○○應給付原告一千八百零一萬元，及自九十三年四月八日準備書狀送達
    翌日起至清償日止，按年息百分之五計算之利息，如其中一人為給付，其他被告
    即免其給付義務；訴訟費用由被告負擔；並願供擔保，請准宣告假執行。
三、被告丙○○、乙○○則以：丙○○與原告素未謀面，丙○○之支票均交由乙○○
    使用，系爭六張是乙○○於八十四年一月份簽發票面金額及發票年後所遺失，並
    無持該等支票向原告借貸，亦未收受原告交付之款項，兩造間並無本件借貸關係
    存在，原告請求顯無理由等語，資為抗辯，並聲明：請求駁回原告之訴，訴訟費
    用由原告負擔。
四、按消費借貸為要物契約，因金錢或其他代替物之交付而生效力（參見八十九年五
    月五日民法債編修正施行前之民法第四百七十五條）。票據本身是否真實，即是
    否為發票人所作成，應由票據債權人負證明之責，此觀民事訴訟法第二百七十七
    條規定之法理至明。又按票據為無因證券，票據債權人就其取得票據之原因，固
    不負證明之責任，惟執票人主張票據係發票人向其借款而簽發交付，以為清償方
    法，發票人復抗辯未收受借款，消費借貸並未成立，則執票人就借款已交付之事
    實，應負舉證責任。最高法院九十年度台上字第八號及九十一年度台簡抗字第四
    六號裁判參照。本件原告主張被告二人於八十四年初，持系爭支票向其借用系爭
    款項之事實，固據提出系爭支票為證，然為被告二人一致否認，是依前揭舉證責
    任分配之原則，自應由原告就主張已交付借款之事實，負舉證責任。經查：
　(一)原告主張已交付本件借款予被告二人，固舉證人甲○○即五信之前襄理為證，然
　　證人甲○○到庭證稱：「（問：是否了解兩造間有無借貸關係？）我在高雄五信
　　總行擔任襄理期間知道乙○○有向丁○○借貸，至於那段時間之正確時間我不記
　　得了，當時乙○○會拿票向丁○○借錢，至於是拿他本人的票或客票我不清楚，
　　因為丁○○當時是五信的理事經常會到合作社聊天，據我所知，丁○○都是當場
　　取領現金交給乙○○，至於他們借貸之金額多少我不清楚，只記得經常有這種情
　　形」、「（問：原告除了當場領取現金交乙○○外，有無以其他方式借款給乙○○？）我不知道，我知道原告常常有拿定期存單辦理質借，至於質借後之款項是
　　否借給乙○○我不清楚」、「（問：是否知道丙○○有向原告借款？）我不認識
　　丙○○，但有聽說過丙○○這個人名，應該是大家在合作社泡茶聽過的，至於丙○○有無向原告借錢我不清楚」等語在卷（本院九十三年七月十五日言詞辯論筆
　　錄），觀之上開證詞，非僅無從直接認定被告乙○○係持系爭支票向原告借貸，
　　更無法證明被告丙○○有向原告借貸之事實，及原告有交付與系爭支票票面相符
　　之款項予被告二人之事實。
　(二)原告另主張被告丙○○曾提供其所有之土地設定抵押權供擔保本件借款之清償，
    然就此事實，原告並未能提出任何證據以資證明，且為被告丙○○所否認，經本
    院依原告聲請函查稅捐機關結果，被告丙○○名下亦查無任何財產資料，此有財
    政部高雄市國稅局九十三年七月二十三日財高國稅資字第０九三００五一一九五
    號函可佐，是原告此部分主張，亦與事實不符，並無可取。
  (三)至原告雖提出其所有，設於五信之存摺交易明細表欲證明曾在被告等人之要求下
    ，展期清償，並抽回被告原交付之支票，另行換票等情，惟此亦為被告所否認，
    且由上開存摺明細交易表，至多僅能證明原告有將已提示之支票抽回之事實，尚
    不足以證明原告有交付本件借款予被告二人，及兩造間確有本件借貸關係存在之
    事實。
  (四)參以，原告主張被告二人借款之時間、地點、方式，先後供述不同（見原告九十
    三年四月八日準備書狀、本院九十三年六月十五日言詞辯論筆錄），而本件原告
    主張之借款金額高達一千八百零一萬元，並非微薄之數，衡之常情，借貸之初，
    為求交易安全及日後舉證便利，應不致均以現金交付，或理當要求借款人提供相
    當之擔保，縱使原告均以提領大額現金或定期存單質借現款交付，其本人亦應對
    其所能支配之金融機構帳戶知之甚詳，且依金融機構之處理流程，亦會登載當事
    人提領大額現金之資料，以供主管機關財政部稽核，然原告卻始終未能正確說明
    本件借款究竟何時，以何帳戶提領現金或以何定期存單質借款項交付被告，以供
    本院調查，實有違常情，據此，原告主張業已交付借款予被告之事實，難信為真
    。
五、末按民事訴訟如係由原告主張權利者，應先由原告負舉證之責，若原告先不能舉
    證，以證實自己主張之事實為真實，則被告就其抗辯事實即令不能舉證，或其所
    舉證據尚有疵累，亦應駁回原告之請求。最高法院十七年上字第九一七號判例參
    照。綜上所述，原告所提出之系爭支票及存摺交易明細表等證據及證人甲○○之
    證詞，均不足以證明原告已交付借款予被告之事實，是依前揭舉證責任分配之原
    則，自難為有利原告之認定。從而，原告依消費借貸之法律關係請求被告乙○○
    ，或丙○○給付一千八百零一萬元，及自九十三年四月八日準備書狀送達翌日起
    至清償日止，按年息百分之五計算之利息，即無理由，應予駁回。原告之訴既受
    敗訴判決，其假執行之聲請，即失所依附，應併予駁回。
六、兩造其餘攻擊防禦方法，經審酌後認對本判決結果不生影響，爰不逐一論駁，附
    此敘明。
七、據上結論，本件原告之訴為無理由，依民事訴訟法第七十八條，判決如主文。
中　　　華　　　民　　　國　　九十三　　年　　　八　　　月　　三十一　　日
                                臺灣高雄地方法院民事第一庭
~B法　　　官　蘇姿月
正本係照原本作成。
如對本判決上訴，須於判決送達後廿日內向本院提出上訴狀。
中　　　華　　　民　　　國　　九十三　　年　　　八　　　月　　三十一　　日
~B法院書記官　歐文政
附表：
 ┌──┬────┬───────┬─────────┐
 │編號│發票日  │票面金額      │提示日期          │
 ├──┼────┼───────┼─────────┤
 │ 一 │84.03.28│五十萬元      │85.02.03          │
 ├──┼────┼───────┼─────────┤
 │ 二 │84.03.31│一千萬元      │85.02.04          │
 ├──┼────┼───────┼─────────┤
 │ 三 │84.04.12│七十萬元      │85.02.03          │
 ├──┼────┼───────┼─────────┤
 │ 四 │84.04.12│二百五十萬元  │85.02.04          │
 ├──┼────┼───────┼─────────┤
 │ 五 │84.04.15│三十一萬元    │85.02.03          │
 ├──┼────┼───────┼─────────┤
 │ 六 │84.04.20│四百萬元      │85.02.24          │
 └──┴────┴───────┴─────────┘
